【裁判字號】    89,易,2080
【裁判日期】    890719
【裁判案由】    妨害公務
【裁判全文】
臺灣高雄地方法院刑事判決                        八十九年度易字第二八號
    公  訴  人  臺灣高雄地方法院檢察署檢察官
    被      告  乙○○
    選任辯護人  吳永茂
右列被告因妨害公務案件，經檢察官提起公訴（八十九年度偵字第六九０九號），本
院判決如左：
    主    文
乙○○於公務員依法執行職務時，當場侮辱，處拘役參拾日，如易科罰金，以參佰元
折算壹日，緩刑貳年。
    事    實
一、乙○○於民國八十九年三月十五日十六時三十分許，將其所有車牌號碼ＶＬ─七
    八四六號自用小客車違規併排停放於高雄市○○○路一一九號前，適有高雄市警
    察局交通大隊第一分隊警員甲○○於該處取締交通違規事件，遂將乙○○上開自
    用小客車予以拍照存證，乙○○見狀，即上前指責甲○○執法不當，甲○○於告
    知可依法申訴後，隨即離開該處。乙○○旋即駕車前往建國二路十三號魏志恒所
    經營之電腦商行購物，將上開自用小客車停於該路段九號與十三號附近黃網線上
    ，嗣甲○○復上前欲拍照取締時，乙○○竟基於侮辱公務之犯意，當場對於依法
    執行職務之公務員甲○○以「幹你娘」、「米蟲」等語加以侮辱（公然侮辱部分
    業據撤回告訴）。
二、案經甲○○訴由臺灣高雄地方法院檢察署檢察官偵查起訴。
    理    由
一、訊據被告乙○○固不否認案發當時口出「幹你娘」、「米蟲」等語，惟矢口否認
    有對公務員依法執行職務時當場侮辱之故意，辯稱：在高雄市○○路十三號前，
    因違規停車遭告訴人甲○○拍照取締，問告訴人可否將車開走，告訴人不同意，
    其便唸唸有詞轉身離開，並因一時情急而背對告訴人低聲說出「幹你娘」、「米
    蟲」等語發洩，實則無侮辱告訴人之意云云。惟查：被告所涉右揭犯行，除據告
    訴人於偵、審中指訴歷歷外，並有案發當日被告於長明派出所親筆書立記載有：
    「因警察又要照相因而上前理論，本人言行舉止尚為不當，因在阻止警察照相行
    為實為不當，還出言『幹你娘』三字經，嚴重影響傷害辛苦員警之自尊心」等語
    之悔過書附卷可稽，參以被告於偵查中坦承：「他又來拍照取締，我出手阻止，
    也有罵他」及「被告一時性急想阻止告訴人拍照，導致告訴人誤以為要搶他身上
    的相機，爭執之際被告說了不該說的話」等語，足認被告確有對依法取締違規停
    車職務之警員甲○○以「幹你娘」及「米蟲」等語出言辱罵而當場侮辱，其先後
    辯稱係一時情急脫口而出及轉身離開時低聲喃喃自語均不足採，被告右揭犯行勘
    予認定，自應依法加以論科。
二、核被告所為，係犯刑法第一百四十條第一項侮辱公務員罪。爰審酌被告之素行及
    其因遭取締心生不滿，一時氣憤竟口出穢言當場侮辱執行職務之公務員之行為固
    不可取，惟犯後頗具悔意並積極與告訴人達成和解，犯後態度良好且所生危害尚
    輕等一切情狀，量處如主文所示之刑，又被告前未曾受有期徒刑以上刑之宣告，
    有卷附之臺灣高等法院被告全國前案紀錄表可資為證，此次因一時失慮，偶罹刑
    章，犯後深具悔意，經此偵、審程序及刑之宣告後，應知警惕而無再犯之虞，本
    院因認暫不執行其刑為當，予以宣告緩刑二年，以啟自新。至公訴意旨另認被告
    為阻止甲○○拍照，復基於妨害公務之故意，出手拉址甲○○之照像機，以妨害
    甲○○執行交通取締違規職務之執行，因認被告涉有刑法第一百三十五條之妨害
    公務罪。惟查：被告堅決否認對甲○○施強暴脅迫而有妨害公務之犯行，辯稱：
    伊只是出手要阻止警員照相，並非要搶警員之相機等語。按刑法第一百三十五條
    第一項對於執行職務之公務員施以強暴脅迫罪，客觀上需符合犯罪構成要件之行
    為，主觀上則需行為人有犯罪之故意始該當，經查：本件被告與告訴人間就取締
    違規停車之程序發生爭執，出手阻止告訴人拍照等情，業據告訴人甲○○於本院
    審理時表示：「後來我便到九號附近，又見該車並排，要照相時，被告擋在前面
    ，我要繼續照相，他便拉我相機表示應該勸導才能照相」、「被告有把手伸出來
    ，但我不確定他是要拉我相機或要擋住我的視線」，並表示被告並無其他施強暴
    脅迫之行為，又證人即當時在場之證人魏志恒亦結證稱：「我看到被告用手擋住
    告訴人之相機，但印象中他們談論交通法規方面的問題」，是被告出手係為阻止
    警員拍照而主觀上並無對執行職務之公務員施以強暴脅迫之故意，且該行為於客
    觀上亦非刑法第一百三十五條所謂之「強暴脅迫」行為。此外又查無其他積極之
    證據，足認被告確有公訴人所指之犯行，此部分不能證明被告犯罪，惟公訴人認
    此部分事實與前開有罪部分具有牽連犯之裁判上一罪關係，故不另為無罪諭知，
    併此敘明。
據上論斷，應依刑事訴訟法第二百九十九條第一項前段，刑法第一百四十條第一項、
第四十一條、第七十四條第一款，罰金罰鍰提高標準條例第一條前段、第二條，判決
如主文。
中      華      民      國    八十九    年      七      月     十九     日
                              臺灣高雄地方法院刑事第二庭
                                  審判長  法  官  黃  三  友
                                          法  官  陳  威  龍
                                          法  官  卓  立  婷
右正本證明與原本無異。
如不服本判決，應於判決送達後十日內，向本院提出上訴狀。
                                          書記官  陳  家  宏
中    華    民    國      八十九      年      七      月      二十      日
附錄法條：
刑法第一百四十條第一項
  於公務員依法執行職務時當場侮辱或對於其依法執行之職務公然侮辱者，處六月以
  下有期徒刑、拘役或一百元以下罰金。


司法院資訊處製作；財團法人民間司法改革基金會備份。
